臺灣高雄地方法院刑事判決　　　　　　　　　　　　八十九年度訴字第二二四二號
　　公　訴　人　臺灣高雄地方法院檢察署檢察官
　　被　　　告　乙○○
　　選任辯護人　陳君聖　律師
　　被　　　告　丁○○
　　選任辯護人　吳玉豐　律師
　　　　　　　　趙建華　律師
右列被告因貪污等案件，經檢察官提起公訴（八十八年度偵字第二二六五九號），本
院判決如左：
    主  文
乙○○明知為不實之事項，而使公務員登載於職務上所掌之公文書，足以生損害於公
眾，處有期徒刑陸月，如易科罰金，以佰元折算壹日。其餘被訴行使偽造私文書部
分無罪。
丁○○無罪。
    事  實
一、乙○○係慈強營造股份有限公司（下稱慈強公司）副總經理及該公司實際經營負
    責人（該公司掛名負責人為乙○○之弟陳宗仁）。緣慈強公司於民國八十五年十
    二月二十七日，以新臺幣（下同）四億三千五百八十八萬八千元，向經濟部工業
    局（下稱工業局），標得「高雄縣林園工業區至高雄市臨海工業區新設污水聯絡
    管線工程」（以下簡稱污水管線工程），雙方並於八十六年二月五日簽約。該工
    程係採統包責任，施工方式不拘，由慈強公司自行選用明挖法或推進法施工。依
    雙方合約第六條之約定，慈強公司須於簽約日起一百八十日內，完成工地現況調
    查及地質調查、使用土地之協調、依照施工說明書規定擬具施工計劃書送審、提
    臺道路開挖申請書並經主管機關原則同意、工程保險等事項，否則依雙方合約第
    十三條、第二十二條之約定，慈強公司即需負逾期賠償責任或由工業局依約定解
    除契約。乙○○於簽約之後，即於八十六年四月初發函請工業局轉向臺灣省公路
    局第三區工程處高雄工務段（下稱高雄工務段）申請核發挖掘省道臺十七線252K
    ~257K400路段內之八百公尺，慈強公司於獲得許可證之後即進行施工，嗣因無法
    在上開路段旁計劃道路內施工，遂於省道臺十七線252K~257K400路段採明挖法施
    工三千二百九十一公尺（超挖二千四百九十一公尺）。迨八十七年十月間，慈強
    公司完成該路段污水管線舖設及回填工程，乃報請高雄工務段驗收接管。丁○○
    係高雄工務段之助理工程員，負責段內道路開挖、加封之預算編列及驗收業務，
    並由高雄工務段指派負責上開道路挖掘工程之會驗工作。乙○○為免慈強公司再
    繳納超挖部分之道路修復費用，增加慈強公司之負擔，於八十七年十一月二日，
    搭載不知情之丁○○至工程所在地進行驗收時，僅至靠近高雄縣林園鄉頂厝村附
    近慈強公司所申請開挖之八百公尺路段進行驗收，經丁○○以測距輪丈量乙○○
    所指之完工路段與申請書所載之八百公尺吻合之後，二人即返回。乙○○在返回
    之後，即至高雄工務段，向甲○○索取前述之空白完工會同驗收記錄表一張，於
    同年十一月七日，至高雄工務段找丁○○，乙○○明知慈強公司開挖並回填之長
    度為三二九一公尺，竟基於使公務員登載不實之犯意，由丁○○在其職務上所掌
    之公文書「完工會同驗收記錄表」挖掘路面面積欄內記載不實之挖掘面積為三七
    八一四點四平方公尺，復將慈強公司應再補繳道路修復費用之修復費核算欄內應
    補退修復費金額欄刪除，乙○○並在記錄表上簽名確認，再由丁○○將記錄表繳
    回高雄工務段，致使慈強公司免予補繳道路修復費用一千九百四十二萬八千二百
    八十二元，足生損害於高雄工務段對於道路修復費用之徵收。
二、案經法務部調查局南部地區機動工作組移送臺灣高雄地方法院檢察署檢察官偵查
    起訴。
    理  由
壹、有罪部分：
一、訊據被告乙○○固不諱言於申請書上記載欲在省道臺十七線252K~257K400路段採
    明挖法挖掘八百公尺，實際上在該路段挖掘三千二百九十一公尺，且於驗收時，
    未將此情告知丁○○，惟矢口否認有何使公務員登載不實之犯行，辯稱：伊沒有
    不補繳修復費用之犯意云云。惟查：慈強公司原先預定在省道臺十七線252K~257
    K400路段採明挖法施工之長度為八百公尺，完工後，經統計挖掘長度共三二九一
    公尺等情，此經被告乙○○供明在卷，並經證人即中興顧問工程公司派在該工地
    之監工朱小勛於調查及偵查中證述屬實。而被告乙○○供稱：「丁○○當天沒有
    製作驗收記錄，而係八十七年十一月二日驗收後約一星期，我到高雄工務段找他
    後製作的。」（八十八年八月十一日調查局訊問筆錄）、「當時我看丁○○較老
    實，而且施工期間，他也沒有去看過，所以他不知施工長度。」（八十九年六月
    十五日偵訊）、「超挖部分我有向慈強公司報備，但慈強公司未向驗收人員或相
    關人員報備過。」（本院八十九年十一月八日訊問筆錄），且參以被告乙○○於
    偵查中供稱因慈強公司投入五億多元之資金，當時已無錢再補繳修復費用等情以
    觀，顯見被告乙○○明知慈強公司在省道臺十七線252K~  257K400路段上實際挖
    掘之長度三千二百九十一公尺，惟竟未於驗收時主動告知驗收人員丁○○，致丁○○於其職務上所掌之公文書「完工會同驗收記錄表」上登載不實之挖掘長度為
    八百公尺、挖掘面積為三七八一四點四平方公尺，以免除慈強公司應再補繳之修
    復路面費用，堪認其有藉此不實之記錄表以圖使慈強公司免再繳納修復路面費用
    之意。是被告乙○○所辯，要係臨訟卸責之詞，不足採信。本件事證明確，被告
    乙○○之犯行洵堪認定。
二、核被告乙○○所為，係犯刑法第二百十四條之使公務員登載不實罪。而被告丁○○對超挖部分並不知情（容後述之），是公訴人認被告乙○○係涉犯刑法第二百
    十六條、第二百十三條之罪嫌，尚有未洽，惟本院所認定之犯罪事實與檢察官起
    訴書所載之基本事實，係屬同一，爰依刑事訴訟法第三百條之規定，就起訴之事
    實，變更檢察官所引應適用之法條。審酌被告乙○○為免慈強公司補繳鉅額修復
    路面費用，而為此舉，動機非善，惟其於高雄雄工務段通知補繳後，已繳清所積
    欠之費用，有高雄工務段八十八年五月二十一日（八八）三工高字第八八０四六
    九七號函暨附支票影本、收據影本各一份在卷可憑，犯後態度尚佳及其他一切情
    狀，量處如主文所示之刑。又按刑法第四十一條業經立法院於九十年一月四日修
    正為第四十一條第一項：「犯最重本刑為五年以下有期徒刑之刑之罪，而受六個
    月以下有期徒刑或拘役之宣告，因身體、教育、職業、家庭之關係或其他正當事
    由，執行顯有困難者，得以一元以上三元以下折算一日，易科罰金。」，並經總
    統於九十年一月十日公布施行，將易科罰金之適用範圍擴大為最重本刑五年以下
    有期徒刑之罪，而易服勞役及期間、數罪併罰之定執行刑、緩刑及易以訓誡、易
    科罰金各事項，均應依新法（最高法院二十四年七月民刑庭總會（二）意旨參照
    ），被告乙○○行為後，法律業已變更，爰依刑法第二條第一項前段之規定，適
    用修正後刑法第四十一條第一項前段規定諭知易科罰金之折算標準，附此敘明。
貳、無罪部分：
一、公訴意旨略以：被告丁○○係高雄工務段之助理工程員，負責段內道路開挖、加
    封之預算編列及驗收業務，為依據法令從事於公務之人員，並由高雄工務段指派
    負責上開道路挖掘工程之會驗工作。慈強公司於八十五年十二月二十七日，以四
    億三千五百八十八萬八千元，向工業局，標取污水管線工程，因與第二順位廠商
    之競標價金相差七千二百萬元，且慈強公司之得標價低於工業局之底價八成，故
    慈強公司依規定尚需繳納一億零五百十六萬七千五百九十八元之差額保證金，雙
    方並於八十六年二月五日簽約。該工程係採統包責任，施工方式不拘，由慈強公
    司自行選用明挖法或推進法施工。依雙方合約第六條之約定，慈強公司須於簽約
    日起一百八十日內，完成工地現況調查及地質調查、使用土地之協調、依照施工
    說明書規定擬具施工計劃書送審、提臺道路開挖申請書並經主管機關原則同意、
    工程保險等事項，否則依雙方合約第十三條、第二十二條之約定，慈強公司即需
    負逾期賠償責任或由工業局依約定解除契約。乙○○於簽約之後，為符合雙方之
    約定及趕在合約期限內取得相關單位核淮之路權，以免被解除契約並沒入前述之
    保證金，明知慈強公司已決定採用較節省費用之明挖法施工，且該工程之施工路
    段在省道臺十七線252K~257K400路段部分，該公司亦決定採用明挖法施工，施工
    挖掘道路之長度在三公里至八公里之間，即至少在八百公尺以上。惟因慈強公司
    已繳納前開差額保證金，在向臺灣省公路局申請開挖道路埋設管線後，仍需繳交
    龐大之路面修復費用，為節省道路修復費用及公司之開銷，乙○○乃基於偽造私
    文書以供行使之犯意，於八十六年四月初某日，在慈強公司內，指示其僱用之不
    知情某位公司職員，在向工業局轉向高雄工務段申請核發路面挖掘許可之使用公
    路用地挖掘道路修建地下管線工程申請書挖掘路面面積欄內，記載「明挖八ＯＯ
    公尺」、「推進到達坑3M*8M*8孔」 挖掘面積共二千二百五十二平方公尺之不實
    內容，於八十六年四月十六日，以慈強函字第八六Ｏ四一一之一號，發函工業局
    轉向高雄工務段提臺申請，致高雄工務段採書面審核之承辦人甲○○以該申請書
    上所載之事項，核算慈強公司應先繳納道路修復費用為七百六十四萬四千六百三
    十二元，據此慈強公司至少可先免繳道路修復費用約二千萬元，足生損害於工業
    局、臺灣省公路局對於申請開挖道路許可及修復費用審核計算之正確性。慈強公
    司於獲得許可之後即進行施工，在省道臺十七線252K~257K400路段採明挖法施工
    三千二百九十一公尺。迨八十七年十月間，慈強公司完成該路段污水管線舖設及
    回填工程，乃報請高雄工務段驗收接管，並由高雄工務段指派負責本件工程之會
    驗工作。依高雄工務段之作業規定，丁○○被指派之後，需自行調閱本件之工程
    案卷及資料，以瞭解工程狀況並藉以辦理驗收。乙○○為免慈強公司再繳納高額
    之道路修復費用，增加公司之負擔，乃基於圖得免再繳道路修復費用不法利益之
    犯意，明知慈強公司在該處採用明挖法施工之長度為三千二百九十一公尺，依規
    定仍需再補繳道路修復費用，乃於八十七年十一月二日，搭載丁○○至工程所在
    地進行驗收時，僅至靠近高雄縣林園鄉頂厝村附近驗收，鄭加益明知驗收工程需
    事先瞭解工程之狀況，並攜帶使用公路用地（挖掘道路修建地下管線工程）完工
    會同驗收記錄表，以便測量挖掘面積，將之登載於記錄表上，並作為申請人即慈
    強公司是否尚需再繳納道路修復費用之依據，且乙○○已搭載其至工地巡視一趟
    ，其明知該工程現場之範圍，除乙○○所指之頂庴村工地附近外，其他部分尚有
    慈強公司於施工中開挖及回填之痕跡，依規定應一併列入計算挖掘面積，以計算
    慈強公司究否需再補繳道路修復費用。竟與乙○○共同基於使慈強公司免再繳道
    路修復費用之犯意，由乙○○在現場指臺頂庴村附近之路段即為慈強公司原申請
    之開挖之八百公尺路段，丁○○則亦予以配合，僅以測距輪丈量乙○○所指之完
    工路段與申請書所載之八百公尺吻合之後，二人即返回。乙○○在返回之後，即
    至高雄工務段，向甲○○索取前述之空白完工會同驗收記錄表一張，於同年十一
    月七日，至高雄工務段找鄭加益，丁○○明知其與乙○○在同年十一月二日，在
    現場僅以測距輪測量部分路段，且知悉工地現場尚有慈強公司挖掘並回填之路段
    ，應併予計入挖掘面積，以便計算慈強公司應再補繳修復路面費用，竟基於偽造
    公文書之犯意，對於其主管之驗收業務，在上開完工會同驗收記錄表挖掘路面面
    積欄內記不實之挖掘面積為三七八一四點四平方公尺，復將慈強公司應再補繳道
    路修復費用之修復費核算欄內應補退修復費金額欄刪除，在記錄表上簽名確認後
    ，並將該記錄表繳回高雄工務段，直接圖利慈強公司，致使慈強公司免再補繳道
    路修復用一千九百四十二萬八千二百八十二元，足生損害於高雄工務段對於道路
    修復費用之徵收。嗣經不詳姓名之人向調查單位檢舉後，調查單位向高雄工務段
    、工業局調卷，丁○○得知此訊息乃再度前往測量，確定應補繳之金額後，於八
    十八年三月三十日，擬具公文予工業局轉請慈強公司補繳，後經慈強公司要求扣
    除刨除費用後，該公司始再補繳一千三百六十萬九千四百四十元。因認被告丁○○涉犯刑法第二百十六條、第二百十三條行使偽造公文書罪嫌及貪污治罪條例第
    六條第一項第四款罪嫌；被告乙○○涉犯刑法第二百十六條、第二百十條行使偽
    造私文書罪嫌、貪污治罪條例第六條第一項第四款罪嫌。
二、按犯罪事實應依證據認定之，無證據不得推定其犯罪事實。次按不能證明被告犯
    罪者，應諭知無罪之判決，此為刑事訴訟法第一百五十四條、第三百零一條第一
    項分別定有明文。又認定不利於被告之事實，須依積極證據，苟積極證據不足為
    不利於被告事實之認定時，即應為有利於被告之認定，更不必有何有利之證據（
    最高法院三十年上字第八一六號判例參照）。又認定犯罪事實所憑之證據，雖不
    以直接證據為限，間接證據亦包括在內；然而無論直接或間接證據，其為訴訟上
    之證明，須於通常一般之人均不致有所懷疑，而得確信其為真實之程度者，始得
    據為有罪之認定，倘其證明尚未達到此一程度，而有合理之懷疑存在，無從使事
    實審法院得有罪之確信時，即應由法院諭知被告無罪之判決（最高法院七十六年
    度臺上字第四九八六號判例參照）。又按貪污治罪條例之圖利罪，必行為人基於
    為自己或第三人圖取不法之利益之犯意，且已表現於行為，始克相當，而有無此
    犯意，又係依證據認定之，不得僅以公務員所為失當之行為結果，使人獲得不法
    利益，據以推定該公務員自始即有圖利他人之犯意。
三、次按貪污治罪條例第六條第一項第四款、第五款己於九十年十一月七日修正公布
    為：「對於主管或監督之事務，明知違背法令，直接或間接圖自己或其他私人不
    法利益，因而獲得利益者。」、「對於非主管或監督之事務，明知違背法令，利
    用職權機會或身分圖自己或其他私人不法利益，他人因而獲得利益者」，依修正
    條文規定公務員圖利罪之成立須明知違背法令，且表現圖利行為因而獲得利益者
    始足當之。又依修正條文說明違背法令之「法令」係指法律、法律授權之法規命
    令、職權命令、委辦規則等，對多數不特定人民就一般事項所作對外發生法律效
    果之規定，不包括行政機關的內部規定。事實上，立法理由中法務部已明確說明
    將行政規則排除在外，行政機關基於行政裁量權認為有必要訂立共通準則而頒布
    的乃行政規則，如違反行政機關依據行政裁量權的需要所頒布之行政規則只有行
    政責任，而無刑事責任。又本件被告行為後，貪污治罪條例既已修正公布如前述
    ，則依刑法第二條第一項前段規定從新從輕原則，自應適用新修正之法律論斷。
四、公訴人認被告丁○○、乙○○涉犯右揭犯嫌，無非以：慈強公司向工業局提臺之
    施工計劃書、慈強公司函予工業局之申請書、完工會同驗收記錄表在卷，及證人
    朱小勛、陸吉副、甲○○之證述，為其論據。訊據被告丁○○否認有何偽造文書
    與圖利行為，辯稱：本件工程是由高雄工務段臨時指派伊前往驗收，以前並未辦
    過相同之業務，此次係首次辦理，故在驗收之時，並未帶驗收記錄表前往，只由
    包商乙○○載伊至現場繞行一趟，另在靠近頂庴村附近，以測距輪丈量承包商挖
    掘之長度、寬度與申請書符合之後即返回。在八十七年十一月二日會驗之後約一
    星期，乙○○始拿完工會同驗收記錄表前來供伊填寫。後來在編列同路段修復工
    程而赴現場勘查時，才發現慈強公司乙○○所指之八百公尺外，另有多處該公司
    曾挖掘及回填之痕跡，故發函請該公司補繳修復道路費用等語。被告乙○○亦堅
    決否認有何偽造文書與圖利犯意，辯稱：八百公尺只是預定、概括之長度，仍需
    視實際開挖之長度、狀況而定，且慈強公司並無不補繳修復路面費用之意，伊不
    認識丁○○，與其無圖利慈強公司之犯意聯絡等語。
五、經查：
  (一)本件污水管線工程係沿省道臺十七線、高雄市○○○路及經濟部工業局高雄市臨
    海工業區為施工，全長合計八千五百公尺，路權機關計有經濟部工業局高雄市臨
    海工業區管理中心（沿海四路）、高雄市政府工務局（沿海三路）、臺灣省公路
    局第三區○○○○○道臺十七線252K~257K400），此有上開污水管線工程契約書
    一份、經濟部工業局高雄臨海工業區管理中心八十六年四月十一日臨海字第五一
    九號函暨許可證各一份、高雄市○○○○○道路挖掘許可證一份、臺灣政府交通
    處公路局第三區工程處第一工務段八十六年六月十六日工八六－三六六－一（四
    六五）號函一份在卷可稽。而慈強公司於八十六年四月二十二日第一次向工業局
    提臺之污水管線工程施工計劃書，其中(1)工程概述第九點工程內容記載：明挖施
    工八一二六公尺，推進施工計二處（5K238～5K612，5K612～6K238）約三七四公
    尺乙節，有慈強公司向工業局提臺之施工計劃書節本在卷可參，可見慈強公司所
    提臺之施工計劃書中所謂「明挖八一二六公尺」，應係指該污水管線工程欲採明
    挖法施工之全部長度為八一二六公尺，並非指慈強公司欲在省道臺十七線252K~2
    57K400路段採明挖法施工之長度。是公訴人認慈強公司欲在臺灣省公路局第三區
    工程處所屬省道臺十七線252K~257K400路段採明挖法挖掘八一二六公尺，容有誤
    會。
  (二)次查，慈強公司原先預定在省道臺十七線252K~257K400路段採明挖法挖掘之長度
    為八百公尺等情，業據證人即慈強公司職員戊○○結證稱：「（慈強公司在八十
    六年有標到污水聯絡管線工程？）有，我是擔任現場的監工，我們標到這個工程
    之後開始施工，八十六年三月二十二日會議的目的係在施工前討論如何規畫，當
    初討論的時候有說管線要埋在林園段的四千六百公尺中之三千公尺，規劃要把管
    線埋在計畫道路上面，我跟技工丙○○有去訪查，所有權人都同意，埋在計畫道
    路上面．．．．我們在三月二十二日的會議，有決議臺十七線省道明挖埋設地下
    管線約七百至九百公尺。」（本院九十年七月四日審判筆錄）；證人丙○○證稱
    ：「（慈強公司標到污水管線工程後，你有去跟私人土地的業主協調？）我有參
    與協調，協調的結果有的願意，有的不願意，最後有些事前願意的又不願意，只
    好挖道路，所以才有超挖。（在八十六年三月二十二日之會議有沒有說要挖多少
    ？）有說大概要挖大概七、八公尺，我建議最好是挖在計畫道路上，他們也說原
    則上挖在計畫道路上面。」（本院九十年六月十三日審判筆錄），顯見慈強公司
    原先預定在省道臺十七線252K ~257K400路段採明挖法挖掘之長度為八百公尺無
    疑。且衡諸臺灣省交通處公路局「挖掘道路作業程序暨養護管理手冊」第五點載
    明：「會驗結果如需補繳費用（超挖部分）或應補正事項部分，應限期辦理。」
    ，可知申請開挖之長度並未固定，而須視實際挖掘之結果而定，故慈強公司於八
    十六年四月十一日發函工業局之申請書內登載該公司採明挖法施工為八百公尺，
    應係預估，要無不實，亦無偽造文書可言。
  (三)公訴人以證人即高雄工務段段長陸吉副及證人甲○○於偵查中證稱負責工程驗收
    之人員，依規定應在驗收之前自行調卷瞭解工程內容等語，且以被告丁○○自承
    其在驗收之前，並未前往調卷瞭解工程內容，只憑申挖掘路面請書，即與被告乙○○前往驗收，而據以認定被告丁○○圖利慈強公司。然，證人甲○○於本院審
    理時結證稱：「（八十七年十一月間丁○○有沒有被指派去驗收本件污水管線工
    程？）有，是我們主管指派他去驗收的，他本身沒有作驗收的工作，他的工作是
    從事工程的測量、設計、監造業務，驗收本來不是他的工作，驗收是主管隨機指
    派。（驗收的人員必須注意什麼事情、驗收什麼項目？）依據申請單位申請的原
    始資料去調申請檔案即申請書及申請圖，申請書就是申請單位提出要挖掘馬路的
    申請資料，申請圖就是他申請挖掘位置的平面圖，憑這兩份資料就可以作驗收的
    工作。被告不需要去調契約書或施工進度表。」等語（本院九十年十一月二十七
    日審判筆錄），是被告丁○○以工業局之申請書及申請圖進行驗收，並無違法之
    處，是其所辯應無不實。且被告丁○○與慈強公司或被告乙○○，並無任何親戚
    關係或利害關係，此業據被告丁○○、乙○○陳明在卷，是被告丁○○應無故意
    不就超挖之部分予以收，圖利慈強公司或被告乙○○之犯罪動機甚明。則公訴人
    以被告丁○○未調上工程之契約書或施工進度表而認定被吉丁○○圖利慈強公司
    ，顯然與事實不符。再者，本件控掘道路需繳納道路修費用之依據係公路局所製
    定之「申請挖掘道路注意事項」，然該注意事項乃係公路局基於行政裁量權認為
    有必要而訂立之行政規則，並非針對多數不特定人民就一般事項所作對外產生法
    律效果之規定。故縱被告丁○○之行為縱使違背上開意事項，依前揭論述，被告
    丁○○雖違反行政規則而應負行政責任，然並不該當前揭貪污治罪條例圖利罪構
    成要件。綜上，身為公務員之被告丁○○為既不構成圖利之罪責，則未具公務員
    身分之被告乙○○即無成立圖利之可言。
  (四)公訴人認被告丁○○被指派辦理驗收，事前非但未調取相關工程卷證，且於驗收
    當時，未攜帶完工會同驗收記錄表前往，於現場勘查時，發現另有挖掘回填之痕
    跡又未能據實記錄，且於事後方補完工會同驗收記錄表，內容又有不實，致慈強
    公司免補繳修復路面費用，因認被告丁○○涉刑法第二百十三條罪嫌。惟查，刑
    法第二百十三條公務員明知為不實之事項而登載於職務上所掌之公文書，足以生
    損害於公眾或他人之罪責，以公務員所登載不實之事項臺於「明知」為前提要件
    ，所謂明知，係指直接故意而言，若為間接故意或過失，均難繩以該條之罪（四
    十六年臺上字第三七七號判例）。查，證人甲○○證稱：「驗收的人去會勘是依
    據申請書上申請的里程樁號去做驗收。」等語（本院九十年十一月二十七日審判
    筆錄）；又被告乙○○供稱：「我於八十七年十一月二日會同丁○○至臺十七線
    252K~257K400路段驗收工程回填情形，以便由工務段接管，會驗當天有我及丁○○在場，由我開車載丁○○巡視一遍，丁○○並於頂厝橋附近下車以測距輪丈量
    挖掘長度。」（八十八年八月十一日調查局訊問筆錄），足徵被告丁○○確實就
    申請書載之省道臺十七線252K ~257K400路段予以驗收。又被告丁○○雖供稱：
    「（你至現場勘查時，除該八百公尺之外，是否尚有其他挖掘過並回填之痕跡？
    ）有的，我當時確曾發現尚有其他遭挖掘過並回填之痕跡」（八十八年八月十日
    調查局訊問筆錄），然在慈強公司施工之期間，另有其他工程單位在同路段挖掘
    並回填等情，亦有臺灣省自來水股份有限公司第七區管鳳山服務申請書、臺灣省
    交通處公路局第三區工程處高雄工務段八十七年九月八日八七三工高字第八七０
    八八五七號函、八十七年八月二十八日八七三工高字第八七０八四一六號函、八
    十七年三月二十四日八七三工高字第八七０二四三二號函、中華電信臺灣南區電
    信分公司鳳山營運處申請書在卷可考，是此，被告丁○○係初次受派擔任會勘之
    工作，在此之前從無類此工作經驗，此有卷附公路局第三工程處八十九年十一月
    十七日八九三工高字第八九一一二一五號函可稽，其既非專門負責驗收之人員，
    亦不了解本件工程實際之施工地點，而被告乙○○又未表明慈強公司實際挖掘長
    度為三千二百九十一公尺（已如前被告乙○○所述），則被告丁○○因未具專業
    驗收知識，一時疏忽未予詳查而登載挖掘八百公尺之事實予完工會同驗收記錄表
    上，應無何故意而言。況被告丁○○於八十八年三月間獲悉慈強公司超挖二千四
    百九十一公尺之事實後，立即於八十八年三月三十日以（８８）三工局字第八八
    ０二八四八號函請工業局補繳修復路面費用一千九百四十二萬八千二百八十八元
    乙節，除據被告丁○○、乙○○供明無訛，並經證人即工業局技正施泰安證述綦
    詳（八十八月二十八日調查局訊問筆錄），復有證有高雄工務段八十八年三月十
    日以（８８）三工局字第八八０二八四八號函在卷足據，益見被告純係行政上之
    疏失，並無其他積極證據足證其確係「明知」為不實之事項而登載，並持之以行
    使，自難以刑法第二百十六條、第二百十三條之罪相繩。
  (五)綜上所述，本件查無積極証據足資證明被告丁○○、乙○○有公訴人所指訴之犯
    罪，既不能証明被告犯罪，揆諸前開說明，應就被告丁○○涉犯刑法第二百十六
    條、第二百十三條及貪污治罪條例第六條第一項第四款部分，及被告乙○○涉犯
    刑法第二百十六條、第二百十條部分為無罪之論知。另被告乙○○涉犯貪污治罪
    條例第六條第一項第四款部分，公訴人認此部分與前開罪科刑部分有裁判上一罪
    之關係，故不另為無罪之諭知。
據上論斷，應依刑事訴訟法第二百九十九條第一項前段、第三百條、第三百零一條第
一項，刑法第二條第一項前段、第二百十四條、修正後第四十一條第一項，罰金罰鍰
提高標準條例第一條前段、第二條，判決如主文。
中      華      民      國      九十一    年      三      月      五    日
                              臺灣高雄地方法院刑事第七庭
                                  法  官  何  秀  燕
右正本證明與原本無異。
如不服本判決，應於判決送達後十日內，向本院提出上訴狀。
                                  書記官  邱  靜  銘
中      華      民      國      九十一    年      三      月      五    日
附錄本案判決論罪科刑之法條
中華民國刑法第二百一十四條第一項前段：
 (使公務員登載不實罪)
明知為不實之事項，而使公務員登載於職務上所掌之公文書，足以生損害
於公眾或他人者，處三年以下有期徒刑、拘役或五百元以下罰金。
